# 请教陈版主！！！医院医疗收入如何确认？

提问人：会计 lingzhu24 时间：2019-10-21 19:03:17
我公司做试管技术，与患者签订治疗合同，合同约定，在合同签订时一次性收取合同约定的医疗服务的金额 6 万元，患者在合同约定期限内（ 2 年），接受试管相关的各项医疗服务，不再另外收取任何费用。在合同约定期限内达到合同约定的义务完成，则合同终止。如果直到合同到期也未达到合同约定的义务完成（未受孕），则全额退款，合同终止。该业务如何确认收入？

回答人：chenyiwei
以前回复过的一个咨询问题，供参考：
根据项目组提供的信息，区分 2006 版收入准则和 2017 版收入准则分别讨论如下：
1 、 2006 版《企业会计准则第 14 号——收入》（以下简称 “CAS 14(2006)”）
本案例适用CAS 14(2006) 中的“提供劳务模式”。根据该准则规定，企业在资产负债表日提供劳务交易的结果能够可靠估计的（同时满足该准则第十一条所列四项条件），应当采用完工百分比法确认提供劳务收入，完工百分比可按照该准则第十二条规定的三种方法之一确定；企业在资产负债表日提供劳务交易结果不能够可靠估计的，应按已发生且预计可获得补偿的合同成本确认收入，已发生的合同成本全部结转损益，不确认利润。
本案例中，被审计单位系提供人工辅助生殖技术服务（试管 ），且 “保孕” 合同中约定采用医疗费封顶包干，“在医疗期限内，甲方治疗措施发生的超过医疗费封顶包干的费用由甲方承担，除本合同约定需单另收取的费用外，不再向乙方收取费用”；“除本合同特别约定事项外，医疗期限内乙方未怀孕，乙方又不同意继续治疗的，甲方应向乙方无息退还包干医疗费用”。由于医疗期限内乙方能否怀孕（即最终是否需要退款）以及整个治疗期间所需发生的成本均存在重大不确定性，完全有可能一分不得，故属于 “企业在资产负债表日提供劳务交易结果不能够可靠估计” 的情形。按该条规定，由于无法合理预计已发生的成本能否获得补偿，故在治疗期间，不应确认收入，只有到结果明确时才能将无需退回的款项确认收入；治疗期间实际发生的成本均直接在发生当期计入主营业务成本。
2 、 2017 版《企业会计准则第 14 号——收入》（以下简称 “CAS 14(2017)”）
（ 1 ）本案例中的保孕合同仅包含一项履约义务，即提供试管 服务以使乙方怀孕。客户不能从每次检查、化验、手术等单项服务中受益，同时各项服务紧密关联，共同服务于同一合同目的，故不能将每次检查、化验、手术等分别作为单项履约义务。
（ 2 ）本案例中包含可变对价。根据CAS 14(2017) 第十六条规定：“合同中存在可变对价的，企业应当按照期望值或最可能发生金额确定可变对价的最佳估计数，但包含可变对价的交易价格，应当不超过在相关不确定性消除时累计已确认收入极可能不会发生重大转回的金额。企业在评估累计已确认收入是否极可能不会发生重大转回时，应当同时考虑收入转回的可能性及其比重”。由于本案例的保孕合同约定 “除本合同特别约定事项外，医疗期限内乙方未怀孕，乙方又不同意继续治疗的，甲方应向乙方无息退还包干医疗费用”，由于治疗能否成功具有重大不确定性，相应地，“在相关不确定性消除时累计已确认收入极可能不会发生重大转回的金额” 为零，意味着在不确定性消除前（即确定乙方怀孕之前），可确认的收入金额为零。
（ 3 ）本案例中的履约义务属于在一个时点履行，因为不符合 CAS 14(2017)
第十一条规定的 “在某一时段内履行履约义务” 的三种情形中的任何一种。
相应地，应在客户取得相关商品控制权时点确认收入。对照 CAS 14(2017)
第十三条所列举的 “判断客户是否已取得商品控制权时应当考虑的因素”，我们认为收入确认的时点应为：医院方已经履行完毕其全部合同义务（根据合同第三条，具体标准为 “如使用 B 超检查（含乙方提供其他医院的检查结果）可见宫腔内有孕囊且怀孕至 12 周（自末次月经日期起算，如末次月经不明确的，以取卵日后 10 周视为合同终止日，以 B 超报告为准）”），确认乙方已足额支付医疗费用且无需退回，已发生的治疗成本能够可靠计量时。
（ 4 ）在治疗期间，已发生的合同成本属于合同履约成本。根据CAS 14(2017)
第二十六条规定：“企业为履行合同发生的成本，不属于其他企业会计准则规范范围且同时满足下列条件的，应当作为合同履约成本确认为一项资产：（一）该成本与一份当前或预期取得的合同直接相关，包括直接人工、直接材料、制造费用（或类似费用）、明确由客户承担的成本以及仅因该合同而发生的其他成本；（二）该成本增加了企业未来用于履行履约义务的资源；（三）该成本预期能够收回。” 本案例中的合同履约成本符合该条所列条件（一）（二），但不符合条件（三），故不能确认为一项资产，只能在发生时直接计入主营业务成本。
因此，不论在新旧收入准则下，本案例中的 “保孕合同” 业务模式的收入确认原则均是类似的，即只能在医院方已经履行完毕其全部合同义务，确认乙方已足额支付医疗费用且无需退回，已发生的治疗成本能够可靠计量时，才能确认合同收入。治疗期间发生的实际成本在发生时直接计入当期主营业务成本。
另外，对于资产负债表日尚未履行完毕的合同，还应按照《企业会计准则第13 号——或有事项》及其应用指南和讲解中关于 “亏损合同” 的规定，谨慎预计是否可能发生未来亏损，并就未来很可能发生的亏损谨慎确认预计负债。

提问人：danielyaocpapp 时间：2019-10-22 19:03:18
不应按照成功受孕的预计概率，拆分确认收入和退款吗？

回答人：chenyiwei
这种问题还是要谨慎。毕竟每个客户的体质不同，以往的历史经验可能不一定完全有用。而且概率要建立在足够大的客户样本基础上。